【裁判字號】    99,易,1806
【裁判日期】    990720
【裁判案由】    賭博等
【裁判全文】
臺灣臺中地方法院刑事判決              99年度易字第1806號
公  訴  人  臺灣臺中地方法院檢察署檢察官
被      告  甲○○
上列被告因賭博等案件，經檢察官聲請簡易判決處刑（99年度速
偵字第1586號），本院豐原簡易庭認不宜以簡易判決處刑，簽移
本院刑事庭改依通常程序審理，判決如下：
    主    文
甲○○共同違反未依電子遊戲場業管理條例規定，辦理營利事業
登記者，不得經營電子遊戲場業之規定，處有期徒刑貳月，如易
科罰金，以新臺幣壹仟元折算壹日。扣案之賭博性電子遊戲機具
「超級大舞台小瑪莉」壹台（含ＩＣ板壹塊）、現金新臺幣貳仟
元、集幣盤陸個及名片壹張，均沒收。
    犯罪事實
一、甲○○、乙○○（另由本院以99年度簡字第502號刑事簡易
    判決審結）未依電子遊戲場業管理條例規定，向主管機關申
    請辦理經營電子遊戲場業之營利事業登記，竟共同基於經營
    電子遊戲場業及賭博之犯意聯絡，自民國99年4月16日起，
    由乙○○提供遊戲機具，在甲○○所承租址設臺中縣潭子鄉
    ○○路○段617、619號「明霖汽車修護廠」1樓之公眾得出入
    場所，擺設賭博性電子遊戲機具「超級大舞台小瑪莉」1台
    ，供與不特定人賭博財物。賭博方式為賭客每次投入新臺幣
    （下同）10元硬幣1枚至機臺內，由賭客以1比1之比例自由
    選擇押注，若押中可得倍數不等之積分，並可直接由機台退
    幣口退出現金；如未押中時，則投入之硬幣由機具沒入，悉
    歸甲○○及乙○○共同贏得，藉此射倖之方式賭博財物，並
    以此方式違規經營電子遊戲場業。嗣於99年4月21日10時30
    分許，為警持搜索票在上址當場查獲，並扣得前開賭博性電
    子遊戲機具1台（含IC板1塊）、機具內賭資10元硬幣100枚
    、甲○○置放於抽屜內預備供賭客以紙鈔兌換之10元硬幣
    100枚、集幣盤6個及名片1張。
二、案經臺中縣警察局豐原分局報告臺灣臺中地方法院檢察署檢
    察官偵查聲請以簡易判決處刑，經本院豐原簡易庭簽移由本
    院普通刑事庭審理。
    理    由
一、按被告以外之人於審判外之陳述，雖不符前4條（指刑事訴
    訟法第159條之1至第159條之4）之規定，而經當事人於審判
    程式同意作為證據，法院審酌該言詞陳述或書面陳述作成之
    情況，認為適當者，亦得為證據；又當事人、代理人或辯護
    人於法院調查證據時，知有第159條第1項不得為證據之情形
    ，而未於言詞辯論終結前聲明異議，視為有前項之同意。刑
    事訴訟法第159條之5第1項、第2項定有明文。本件被告甲○
    ○就檢察官所提出證據之證據能力，均未於言詞辯論終結前
    聲明異議，自視為同意作為證據，本院審酌各該證據作成時
    之情況，亦認為適當，自具有證據能力，合先敘明。
二、訊據被告甲○○固坦承有為警於上揭時間、地點查扣上開證
    物，惟矢口否認有何違反電子遊戲場業管理條例及賭博犯行
    ，辯稱：乙○○於99年4月16日到伊所承租的「明霖汽車修
    護廠」要求擺放扣案之電子遊戲機具時，伊有拒絕，但因為
    不想得罪乙○○，所以還是讓他擺放，但伊認為若不開機，
    沒有人玩，自然而然他就會自動搬走，為警查獲時伊並沒有
    在場，但該台電子遊戲機具並沒有插電，而插電後機台內顯
    示的30元是乙○○在擺放時就有顯示的；另抽屜中所查扣的
    集幣盤是乙○○留下來的，並沒有與同一張桌子的另一個抽
    屜中的100枚10元硬幣放在一起，該100枚10硬幣是伊鎖在抽
    屜中預備有客人來換燈泡時找零用的，並非用來與客人兌換
    的云云：惟查，上揭犯罪事實，業據被告甲○○及共同被告
    乙○○於警詢及偵查中坦承不諱，並有現場圖、現場照片6
    張在卷足稽，及賭博性電子遊戲機具「超級大舞台小瑪莉」
    （含ＩＣ板1片）1台、機具內賭資10元硬幣100枚、被告甲
    ○○置放於抽屜內預備供賭客以紙鈔兌換之10元硬幣100枚
    、集幣盤6個及名片1張等扣案可資佐證。又被告甲○○雖辯
    稱為警查獲時電子遊戲機具並未插電云云，惟依警卷第14頁
    之現場照片所示，該台電子遊戲機具係呈現插電狀態中，且
    螢幕顯示有30元硬幣投入之情況，顯非如被告甲○○所辯；
    再被告甲○○雖辯稱伊有拒絕共同被告乙○○擺放云云，惟
    本案為警查獲時，既在被告甲○○所經營之修護廠內查扣該
    台電子遊戲機具「超級大舞台小瑪莉」1台，且有共同被告
    乙○○留下供賭客把玩機具時存放硬幣使用之集幣盤6個，
    足見被告甲○○就共同被告乙○○擺放上開電子遊戲機具在
    其修護廠時，即有與之具有共同之犯意聯絡，否則，依被告
    甲○○供述伊是在共同被告乙○○至伊修護廠擺放機台時始
    認識共同被告乙○○等語，則被告甲○○在共同被告乙○○
    至其修護廠擺放機台之前，二人間並不熟識，且無交情，豈
    有礙於情面而不予斷然拒絕之理；況該機台並非無經濟價值
    之物，且機台內尚有10元之硬幣100枚，倘非取得被告甲○
    ○之同意擺放，共同被告乙○○豈有將之放置在該修護廠1
    樓供人把玩之理；再被告甲○○所經營之汽車修護廠一般係
    為汽車之維修及保養，與顧客間往來之交易金額應甚少須有
    找零之情狀，倘有更換小零件或燈泡之情形，亦應無須隨時
    預備10元之硬幣100枚以供找零使用，被告甲○○辯稱該抽
    屜中所存放之100枚10元硬幣係為找零予客人更換燈泡時使
    用云云，實與一般社會經驗不符；反觀一般擺設電子遊戲機
    具供人把玩者，因硬幣之重量較重，客人多數未能隨身攜帶
    大量之硬幣，遂為提供兌換硬幣之服務，而隨時儲備大量之
    硬幣，便利客人以紙鈔兌換，始符常情，是被告甲○○此部
    分辯解，應認係臨訟卸責之詞，不足憑採。本件事證明確，
    被告犯行堪以認定。
三、按刑事法若干犯罪行為態樣，本質上原具有反覆、延續實行
    之特徵，立法時既予特別歸類，定為犯罪構成要件之行為要
    素，則行為人基於概括之犯意，在密切接近之一定時、地持
    續實行之複次行為，倘依社會通念，於客觀上認為符合一個
    反覆、延續性之行為觀念者，於刑法評價上，即應僅成立一
    罪。學理上所稱「集合犯」之職業性、營業性或收集性等具
    有重複特質之犯罪均屬之，例如經營、從事業務、收集、販
    賣、製造、散布等行為概念者是（最高法院95年度台上字第
    4686號刑事判決意旨參照）。準此，被告違反電子遊戲場業
    管理條例第15條及刑法第266條第1項前段之規定，而經營電
    子遊戲場業及賭博之行為，既含有多次性與反覆性，則其在
    同一時期內多次、反覆經營上述事業，應屬集合犯，而論以
    一罪。核被告所為，係違反電子遊戲場業管理條例第15條之
    規定，應依同條例第22條論處，及犯刑法第266條第1項前段
    之在公眾得出入之場所賭博財物罪。被告所犯上開2罪間，
    係一行為觸犯數罪名，有想像競合犯之關係，應依刑法第55
    條之規定，從一重之違反電子遊戲場業管理條例罪處斷。又
    被告就上開犯行，與共同被告乙○○間，有犯意之聯絡及行
    為之分擔，均為共同正犯。爰審酌被告非法經營電子遊戲場
    業，對於社會善良風氣仍具有相當之負面影響，惟被告僅在
    其所經營之修護廠1樓內擺設賭博性電子遊戲機具1台，查獲
    機檯內之賭資亦僅有1000元，犯罪情節輕微，再參以被告犯
    罪動機、手段、智識程度，及其於本院審理時否認犯罪，不
    知悔改之犯後態度等一切情狀，量處如主文所示之刑，併諭
    知易科罰金之折算標準，以示懲儆。扣案之賭博性電子遊戲
    機具「超級大舞台小瑪莉」1台（含ＩＣ板1片），係當場查
    獲之賭博器具；另機檯內之賭資10元硬幣100枚即1000元，
    係在賭檯查獲之財物，而在抽屜中查扣之10元硬幣100枚即
    1000元，則係在兌換籌碼處查獲之財物，均應依刑法第266
    條第2項之規定宣告沒收（最高法院79年度第3次刑事庭會議
    決議意旨參照）。至查扣之集幣盤6個及名片1張，則均係共
    同被告乙○○所有，供犯罪所用之物，應依刑法第38條第1
    項第2款之規定，併予宣告沒收之。
四、至公訴意旨另以被告甲○○係意圖營利而基於提供賭博場所
    及聚眾賭博之犯意，於上揭時間，提供場所供擺放前開賭博
    性電子遊戲機，聚眾賭博，所為另尚涉犯有刑法第268條之
    意圖營利，提供賭博場所及聚眾賭博罪嫌云云，然按犯罪事
    實應依證據認定之，無證據不得認定犯罪事實。又不能證明
    被告犯罪者，應諭知無罪之判決，刑事訴訟法第154條第2項
    、第301條第1項分別定有明文。而刑法第268條之圖利供給
    賭場罪及圖利聚眾賭博罪，係分別對「提供賭博場所供人賭
    博」藉以營利、或「邀聚不特定之多數人聚賭」藉以營利等
    賭博媒介行為，所設之處罰規定。如係參與賭博財物之行為
    ，因其賭博場所之不同，及行為人是否有以賭博為常業之情
    形不同，其非難性各異，法律則依據其賭博行為之態樣，分
    別在社會秩序維護法第84條、刑法第266條（普通賭博罪）
    ，對參與賭博財物之行為人設有行政罰或刑罰等不同之處罰
    規定。易言之，刑法第268條所規定之圖利供給賭場罪，行
    為人所圖得之利益，即係「提供賭博場所」之直接對價；而
    同條文之圖利聚眾賭博罪，行為人所圖得之利益，則係「聚
    眾賭博」之直接對價。至於參與賭博之財物輸贏，繫於賭博
    行為本身之射倖性質（雖此射倖性仍受賭技、或然率等因素
    影響，但仍不失射倖性質），且任何場所之賭博參與者亦莫
    不希望贏取財物，尚不能以參與賭博之行為人，主觀上有參
    與賭博贏取財物之意圖，客觀上並有邀集他人至其提供之場
    所（如住宅）賭博財物之行為，即認其行為已該當於刑法第
    268條之圖利供給賭場罪或圖利聚眾賭博罪之犯罪構成要件
    。在本案中，被告甲○○雖有與共同被告乙○○一同利用賭
    博性電子遊戲機與他人賭博財物之犯行，但純係利用扣案之
    電子遊戲機與客人對賭，並未另向共同被告乙○○或客人以
    計時或收取場地費或抽頭費等方式收費，則被告甲○○顯係
    與共同被告乙○○一同利用賭博性電子遊戲機不確定之輸贏
    機率，與不特定之賭客賭博財物，並以該賭博性電子遊戲機
    出現之偶然事實決定勝負，性質上係利用賭博性電子遊戲機
    ，與不特定之賭客對賭，其本身即具賭客之身分，而屬普通
    賭博罪之對向犯（而刑法第268條之意圖營利，供給賭博場
    所及聚眾賭博罪部分，則非屬對向犯），並非另有就「提供
    賭博場所」或「聚眾賭博」之行為，得有具體之利益對價，
    自與刑法第268條之圖利供給賭場罪及圖利聚眾賭博罪之犯
    罪構成要件不合；此外，復查無其他積極之證據足以證明被
    告甲○○有從中收取任何場地費或抽頭費圖利，就此部分依
    法原應為被告無罪之諭知，惟公訴意旨認被告此部分之罪嫌
    ，與上開經本院論罪科刑之違反電子遊戲場業管理條例及普
    通賭博罪部分，有想像競合犯之裁判上一罪關係，爰不另為
    無罪之諭知，附此敘明。
據上論斷，依刑事訟訴法第452條、第299條第1項前段，電子遊
戲場業管理條例第22條，刑法第11條前段、第28條、第266條第1
項前段、第2項、第55條、第41條第1項前段、第38條第1項第2款
，刑法施行法第1條之1，判決如主文。
中    華    民    國    99    年    7     月    20    日
                刑事第十四庭  法  官  許月馨
以上正本證明與原本無異。
如不服本判決應於收受送達後10日內向本院提出上訴書狀，並應
敘述具體理由；其未敘述上訴理由者，應於上訴期間屆滿後20日
內向本院補提理由書（均須按他造當事人之人數附繕本）「切勿
逕送上級法院」。
                              書記官  黃美雲
中    華    民    國    99    年    7     月    20    日
附錄論罪科刑法條
電子遊戲場業管理條例第15條：
未依本條例規定辦理營利事業登記者，不得經營電子遊戲場業。
電子遊戲場業管理條例第22條：
違反第十五條規定者，處行為人一年以下有期徒刑、拘役或科或
併科新臺幣五十萬元以上二百五十萬元以下罰金。
刑法第266條第1項前段：
在公共場所或公眾得出入之場所賭博財物者，處一千元以下罰
金。

司法院資訊處製作；財團法人民間司法改革基金會備份。
